臺灣高雄地方法院刑事判決　　　　　100年度交簡上字第251號
上　訴　人
即　被　告　鍾易融
上列上訴人即被告因公共危險案件，不服本院高雄簡易庭中華民
國100年10月19日100年度交簡字第3509號第一審簡易判決（聲請
簡易判決處刑案號：100年度偵字第22141號），提起上訴，本院
管轄之第二審合議庭判決如下：
    主  文
上訴駁回。
鍾易融緩刑貳年，緩刑期間付保護管束，並應於緩刑期間內接受
捌場次之法治教育。
    事實及理由
一、本件上訴意旨略以：上訴人即被告鍾易融因年少懵懂，一時
    疏忽誤觸刑典，被告自幼父母離異，由祖父母扶養長大，未
    來規劃報考公職，倘留有前科紀錄，恐無法實現服公職之理
    想，又當日係在友人勸酒下而受當時氣氛影響，不慎飲酒過
    量，後因深怕祖父母擔心急欲返家，然家中經濟狀況不容上
    訴人搭乘計程車，不得已始騎乘機車，途中因不勝酒力自行
    騎車撞上路旁車輛而肇事，並未造成他人傷亡，請考量上訴
    人目前仍在求學階段及犯後坦認犯行，並無犯罪科刑執行記
    錄，態度尚稱良好等情況，請求從輕量刑，並給予緩刑機會
    等語。
二、本件犯罪事實及證據，除原審所引用檢察官聲請簡易判決處
    刑書犯罪事實欄一、第1至3行「在高雄市仁武區某友人住處
    飲用伏特加酒800 毫升後，由友人搭載至高雄市○○區○○
    路與壽昌路口之停放機車處時」補充、更正為「在高雄市仁
    武區某友人住處飲用伏特加酒約5至600毫升後，於當日23時
    許由友人搭載自該處離開欲返家，至高雄市○○區○○路與
    壽昌路口之停放機車處時」，其餘均引用第一審判決書之記
    載（如附件）。按量刑輕重，係屬事實審法院得依職權自由
    裁量之事項，苟已斟酌刑法第57條各款所列情狀而未逾越法
    定刑度，不得遽指為違法（最高法院72年台上字第6696號、
    75年台上字第7033號判例參照）。又在同一犯罪事實與情節
    ，如別無其他加重或減輕之原因，下級審量定之刑，亦無過
    重或失輕之不當情形，則上級審法院對下級審法院之職權行
    使，原則上應予尊重（最高法院85年度台上字第2446號裁判
    意旨可資參酌）。原審審酌被告於飲用伏特加酒後，血液酒
    精濃度已達每公升291.1MG/dL（換算呼氣酒精濃度為1.45MG
    /L），猶貿然騎乘機車行駛於一般道路，漠視自己及其他公
    眾生命、身體、財產之安全，並因駕駛操控能力欠佳而擦撞
    停放路旁之自用小貨車，所為實不足取，且本件非其初犯酒
    駕，有臺灣高等法院被告前案紀錄表1 紙在卷可參，此種不
    尊重其他用路人安全之心態，實值非難，兼衡其智識程度為
    大學在學及犯後坦承犯行等一切情狀，適用刑事訴訟法第44
    9條第1項前段、第3項、第454條第2項，刑法第185條之3 、
    第41條第1項前段，刑法施行法第1條之1第1項規定，量處有
    期徒刑3 月，並諭知易科罰金之折算標準，其認事用法並無
    不當，雖其中原審認被告非初犯酒駕乙節，觀之上開被告前
    案紀錄表，可知本件應係被告初犯酒後駕車公共危險案件無
    訛，是原審此部分之審認尚有未洽，然本院審酌被告血液酒
    精濃度已達每公升291.1MG/dL（換算呼氣酒精濃度為1.45MG
    /L），又被告於本院審理中自承：伊當時已喝到沒記憶，完
    全不知道自己在幹麻等語（本院簡上字卷第47頁），顯見被
    告當時已呈不醒人事之泥醉狀態，縱認被告非初犯酒後駕車
    公共危險案件，本院認原審所量處之刑度亦無不妥，再者，
    原審量刑既已斟酌其他刑法第57條所規定之一切量刑事由，
    本院認此於原審判決結果無影響，爰不予撤銷改判。是被告
    提起本件上訴，請求撤銷原判決，為無理由，應予駁回。
三、末查被告並無犯罪之科刑執行記錄，顯見其素行尚稱良好，
    有臺灣高等法院被告前案紀錄表1 紙在卷可稽，茲念其僅因
    一時失慮，致罹刑典，復考量本件係被告初犯酒後駕車公共
    危險案件，且未造成他人傷亡等情，諒經此偵、審程序後，
    被告當能知所警惕，更加注意交通安全，信無再犯之虞，復
    按刑法「緩刑」制度之立法目的，在消極方面，可以避免惡
    性輕微之犯罪行為人，因短期自由刑而沾染獄中惡習；積極
    方面，更可以保全犯罪行為人的廉恥心，以促進其悔改，又
    法院量刑及緩刑之宣告，所需斟酌者除法律之規定外，尚須
    斟酌個案中之各項主、客觀因素，以免法院在量刑及緩刑宣
    告時，流於機械式之作業，是所需審酌者包含犯罪之動機、
    目的、犯罪時所受之刺激、手段、犯罪行為人之生活狀況、
    品行、智識程度、與被害人之關係、違反義務之程度、犯罪
    所生之危險或損害、犯罪後之態度等事項，則縱使同為酒後
    駕車公共危險案件，酒精濃度測試值相近，惟因尚須審酌前
    開因素如行為人是否為初犯、有無前科、生活狀況等情狀，
    本即有可能所處之刑度有異，倘若法院審理公共危險酒後駕
    車案件率皆以「酒精濃度測試值」為量刑或緩刑宣告審酌之
    唯一準據，反於法不合，亦失去法院個案審理之正面意義，
    實難期個案正義之實現。查本件被告係初犯酒後駕車公共危
    險案件，有前揭被告前案紀錄表附卷可按，且被告肇事當時
    係因不勝酒力騎乘機車而摔倒碰撞路旁車輛，並無造成他人
    傷亡，況被告現仍在學中，為減輕家庭經濟負擔，利用課餘
    時間至冷飲店打工以貼補家用，雖本院認原審所量處之刑並
    無不當，已如上述，然觀諸被告現階段仍需半工半讀之情狀
    ，顯見被告家中經濟環境非佳，準此，實難期被告能以易科
    罰金之方式執行終結本案，勢必因本件犯行入監服刑，惟考
    量被告現正值求學階段，可塑性極高，再審之被告自承係因
    友人勸酒方不慎飲酒過量，益徵被告受同儕、他人影響之程
    度頗深，倘被告在此求學階段入監服短期自由刑，恐沾染獄
    中不良習性，在執行完畢出監後，就自幼父母離異而未在完
    整家庭中成長之被告而言，誠難謂係對真心悔過之被告提供
    一合適之改過遷善機會，亦非國家具體刑罰權行使之目標，
    為免刑之執行影響被告受教育之權利，並達「刑期無刑」之
    理想，使刑法「緩刑」制度發揮應有之功能，以救濟短期自
    由刑所肇致之流弊，本院認前開所宣告之刑以暫不執行為適
    當，爰依刑法第74條第1項第1款之規定，宣告緩刑2 年，另
    為期被告於緩刑期間內，仍深知戒惕，且建立其法治觀念，
    被告應接受8 場次之法治教育課程，使知警惕，並啟自新。
    另依刑法第93條第1項第2款規定宣告在緩刑期間付保護管束
    ，俾能由觀護人予以適當督促，並發揮附條件緩刑制度之立
    意，以期符合本件緩刑目的。再倘被告於本案緩刑期間，違
    反上開所定負擔情節重大，足認原宣告之緩刑難收其預期效
    果，而有執行刑罰之必要，依刑法第75條之1第1項第4 款規
    定，得撤銷其緩刑之宣告，均併予敘明。
據上論斷，應依刑事訴訟法第455 條之1 第1 項、第3 項、第36
8條、第373條，刑法第74條第1項第1款、第2項第8款、第93條第
1項第2款，判決如主文。
本案經檢察官林英奇到庭執行職務。
中    華    民    國   100    年    12    月    27    日
                刑事第六庭審判長法  官  李璧君
                                法  官  曾鈴
                                法  官  李承曄
以上正本證明與原本無異。
不得上訴。
中    華    民    國   100    年    12    月    27    日
                                書記官  吳韻芳